臺灣桃園地方法院民事裁定　　　　　110年度消債更字第294號
聲　請　人
即　債務人　徐雷宇（即徐兆洋、徐正義、徐晁閶）

代　理　人　張藝騰律師（法扶律師）
上列當事人因消費者債務清理條例聲請更生事件，本院裁定如下
：
    主  文
債務人徐雷宇自民國一一○年十一月二十五日下午五時起開始更
生程序。並命司法事務官進行本件更生程序。
    理  由
一、聲請意旨略以：聲請人目前任職於家和保全股份有限公司（
    下稱家和公司），每月薪資約新臺幣（下同）3 萬2000元，
    名下無任何財產，無擔保或無優先權之債務總額114 萬2274
    元，雖曾於民國110 年4 月間向本院聲請消費者債務清理之
    調解，然因最大債權銀行國泰世華商業銀行股份有限公司（
    下稱國泰世華銀行）並無提供優惠還款方案，亦未於調解期
    日到場，以致調解不成立。又聲請人無擔保或無優先權之債
    務總額未逾1200萬元，且未經法院裁定開始清算程序或宣告
    破產，爰聲請裁定准予更生等語。
二、按債務人不能清償債務或有不能清償之虞者，得依消費者債
    務清理條例所定更生或清算程序，清理其債務；債務人無擔
    保或無優先權之債務總額未逾1200萬元者，於法院裁定開始
    清算程序或宣告破產前，得向法院聲請更生；法院開始更生
    程序之裁定，應載明其年、月、日、時，並即時發生效力，
    消費者債務清理條例（下稱消債條例）第3 條、第42條第1
    項及第45條第1 項分別定有明文。又按債務人對於金融機構
    負債務者，在聲請更生或清算前，應向最大債權金融機構請
    求協商債務清償方案，或向其住、居所地之法院或鄉、鎮、
    市、區調解委員會聲請債務清理之調解；協商或調解成立者
    ，債務人不得聲請更生或清算。但因不可歸責於己之事由，
    致履行有困難者，不在此限；消債條例施行前，債務人依金
    融主管機關協調成立之中華民國銀行公會會員，辦理消費金
    融案件無擔保債務協商機制與金融機構成立之協商，準用前
    2 項之規定，同條例第151 條第1 項、第7 項、第8 項、第
    9 項亦規定甚明。
三、經查：
（一）關於前置協商之要件：聲請人前向本院聲請消費者債務清
      理之調解，因債權人均未出席而調解不成立等情，有調解
      不成立證明書1 份附卷可按（見司消債調卷85頁），並經
      本院調取107 年度司消債調字第171 號卷宗核閱屬實，則
      聲請人聲請更生即合乎協商前置之程序要件。
（二）關於聲請人之債務總額：聲請人於其所提債權人清冊中記
      載，債權總金額為114 萬2274元，惟經本院司法事務官函
      請全體債權人陳報債權結果，據最大債權銀行國泰世華銀
      行陳報聲請人負欠金融機構對外無擔保債權總額合計301
      萬344 元（包含國泰世華銀行、彰化銀行、花旗銀行、匯
      豐銀行、新光銀行、玉山銀行、中國信託銀行）（見司消
      債調卷第76頁）；另有非金融機構之滙誠第二資產管理公
      司陳報債權23萬6275元（見司消債調卷第44頁）。依此，
      聲請人負欠無擔保之債務總額為324 萬6619元（計算式：
      301 萬344 元＋23萬6275元），若以銀行公會就消費者債
      務清理前置調解所得提供之最優惠分180 期零利率方案計
      算，每期還款金額為1 萬8037元（計算式：324 萬6619元
      ÷180 期＝1 萬8037元，元以下四捨五入）。
（三）關於聲請人之財產及收入：聲請人名下別無任何財產乙節
      ，有全國財產稅總歸戶財產查詢清單可憑（見司消債調卷
      第15頁）。雖據聲請人提出之107 、108 年度綜合所得稅
      各類所得資料清單所示（見本司消債調卷第16-17 頁），
      於該二年度所得總和為16萬864 元，每月收入約為6703元
      （計算式：16萬864 元÷24個月＝6703元，元以下四捨五
      入），另據聲請人之勞工保險投保資料表所示（見司消債
      調卷第18頁背面），聲請人於109 年4 月16日至109 年5
      月12日之投保薪資為2 萬3800元，惟聲請人陳報現任職於
      家和公司，每月薪資約為3 萬2000元，並提出聲請人之勞
      工保險投保資料、家和公司之薪資單為證（見司消債調卷
      第19頁），又聲請人經法律扶助基金會律師代理，聲請人
      應已明瞭陳述不實將遭受之不利益，故本院暫以3 萬2000
      元列計其每月收入。
（四）關於聲請人之必要支出：聲請人陳報其個人必要生活費用
      為2 萬4700元（包括：膳食費9000元、衣物和日常用品支
      出1500元、水電瓦斯1000元、交通費800 元、勞健保自負
      額1200元、電話網路費800 元、房屋租金8500元、租屋管
      理費1900元），其中房租部分因聲請人名下並無房產，確
      有租屋之需求，且聲請人業已提出房屋租賃契約書為憑（
      見司消債調卷第20-22 頁），故聲請人確有支出房屋租金
      之必要，應可採認。惟租屋管理費，因聲請人現聲請更生
      ，自應樽節支出，可選擇承租其他毋庸另外支出管理費之
      房屋，故租屋管理費應予剔除；勞健保費為現今社會之基
      礎醫療及勞動權利基礎保障，故此費用之支出應屬必要；
      膳食費、衣物和日常用品支出、水電瓦斯費、交通費、電
      話網路費部分，本院審酌聲請人聲請更生，應樽節支出，
      再衡諸桃園地區之物價、聲請人之經濟及家庭生活狀況等
      情，認均應分別酌減至7000元、1000元、800 元、700 元
      、500 元。從而，聲請人個人每月必要支出金額為1 萬97
      00元（計算式：膳食費7000元＋衣物和日常用品支出1000
      元＋水電瓦斯800 元＋交通費700 元＋勞健保自負額1200
      元＋電話網路費500 元＋房屋租金8500元）。
（五）結算：聲請人名下無任何財產，以上開收入扣除必要支出
      後，每月僅剩1 萬2300元可供清償（計算式：3 萬2000元
      －1 萬9700元＝1 萬2300元），顯無法負擔前開分180 期
      ，每月1 萬8037元清償之還款方案。是本院審酌聲請人之
      收入財產、勞力及生活費用支出等狀況，堪認其客觀上對
      於前開債務確有不能清償債務之虞之情事，而有藉助更生
      制度調整其與債權人間之權利義務關係而重建其經濟生活
      之必要。
四、綜上所述，聲請人係消費者，已達不能清償債務之程度，經
    消費者債務清理調解不成立，而查無消債條例第6 條第3 項
    、第8 條或第46條各款所定應駁回更生聲請之事由，則本件
    聲請，應屬有據，爰裁定准予更生，並依同條例第16條第1
    項規定，命司法事務官進行更生程序如主文所示。
五、本院裁定准許開始更生程序，俾使聲請人得以重建經濟生活
    ，惟本裁定不生免責效力，須聲請人於更生程序中與債權人
    協定更生方案，並持續履行，始能依消債條例第73條免責，
    附此敘明。
中    華    民    國   110    年    11    月    25    日
                  民事第三庭  法  官  吳為平
以上正本係照原本作成。
本裁定不得抗告。
本裁定業於110年11月25日下午5時公告。
                              書記官  邱淑利
中    華    民    國   110    年    11    月    25    日
附記：
本件業已裁定開始更生程序，債權人不論有無執行名義，非依更
生程序，不得行使其權利；債務人亦不得對除有優先權債權人以
外之債權人再為任何清償行為。